臺灣嘉義地方法院刑事判決
110年度易字第31號
公  訴  人  臺灣嘉義地方檢察署檢察官
被      告  朱麗峰



上列被告因詐欺案件，經檢察官提起公訴（109年度偵字第7767
號），本院判決如下：
    主  文
甲○○犯詐欺取財罪，累犯，處拘役伍拾伍日，如易科罰金，以新
臺幣壹仟元折算壹日。
    犯 罪 事 實
一、甲○○於民國109年6月12日11時許，在「UT聊天室」網站與乙
    ○○聊天，並互相加通訊軟體「LINE」好友，而在聊天過程中
    ，得知乙○○有服用安眠藥之需求，竟意圖為自己不法之所有
    ，基於詐欺取財之犯意，向乙○○佯稱可以販賣安眠藥云云，
    致乙○○陷於錯誤，而答應購買，並於同日11時44分匯新臺幣
    （下同）5,100元至甲○○名下之郵局帳號00000000000000號
    帳戶（下稱本案帳戶）。甲○○見乙○○受騙上當，竟接續前揭
    犯意，向乙○○佯稱因阿公過世，缺款1萬元，並傳送身分不
    詳之女子照片給乙○○，邀約從事性交易云云。經雙方協議後
    ，甲○○假裝答應乙○○所提之加購安眠藥及支付高鐵費用，以
    換取免費為性行為之條件，並承諾將儘速坐高鐵北上桃園與
    乙○○會面完成交易。乙○○因而陷於錯誤，復於同日12時43分
    匯7,250元至本案帳戶，以支付安眠藥費用，再於同日13時5
    分匯2,000元之高鐵費用。其後乙○○因苦等不到甲○○，且無
    法聯繫，始悉受騙。
二、案經乙○○訴由嘉義市政府警察局第一分局報請臺灣嘉義地方
    檢察署檢察官偵查起訴。
    理  由
一、本案以下作為判決基礎所引用的證據，檢察官、被告甲○○人
    均同意作為證據（本院卷133頁），本院審酌該等證據之取
    得，並無違法或不當等不適宜作為證據的情形，自均具有證
    據能力。
二、被告固坦承於上揭時間，有跟告訴人乙○○討論安眠藥、性交
    易等內容，且有提供本案帳戶供告訴人匯入上開款項，以及
    當日未依約與告訴人見面等事實，惟矢口否認有何詐欺取財
    犯行，辯稱：我當天沒有依約跟告訴人見面是因為我在猶豫
    要不要賣他FM2及從事性交易，我沒有要騙告訴人的意思，
    如果我要騙他的話，我怎麼會提供我自己的帳戶等語。
三、本院認定事實所憑之證據及理由：
  ㈠被告於109年6月12日11時許，在「UT聊天室」網站與告訴人
    聊天，並互相加通訊軟體「LINE」好友，而在聊天過程中，
    有談論買賣安眠藥及性交易等內容，且告訴人先後於當日11
    時44分、12時43分、13時5分各匯5,100元、7,250元、2,000
    元至被告名下之本案帳戶各節，業據被告坦白承認（警卷2
    至3頁、本院卷100至101頁），核與告訴人證述之情節相符
    （本院卷125頁），復有本案帳戶之交易明細表1份在卷可憑
    （警卷11頁），應堪認定。
  ㈡告訴人到庭證言：當天11點多時，被告有傳藥的照片給我，
    我跟被告談論買賣安眠藥的價金跟如何匯款，我先匯第1筆5
    ,100元給被告。後來被告說爺爺過世，缺1萬元，想多賺點
    ，剩下的安眠藥要全部賣我。我就說「還是我跟妳買一萬！
    做愛送」，代表我跟被告買安眠藥買到1萬元，可以免費跟
    被告做愛1次。因此第2次匯7,250元是買藥的錢，性交易用
    送的，只需要支付2,000元之高鐵車資等語（本院卷126至12
    8頁）。而依卷附被告提出與告訴人間之LINE對話紀錄截圖
    可知：告訴人看到被告傳送藥的照片，便向被告表示「藥效
    如何」，經雙方以LINE之語音功能通話後，被告就傳送本案
    帳戶之帳號給告訴人。之後被告在確認款項已匯入後，旋即
    向告訴人表示「老公」、「讓我多賺點」、「我缺10000」
    、「我阿公過世」，另傳送身分不詳之女子照片（有1張裸
    露胸部）給被告，之後再發送「你老婆在家嗎」、「要那個
    嗎」、「你幫我，我幫你」等性暗示之文字，告訴人則回稱
    「可以啊」、「坐高鐵上來」、「順便帶東西過來」、「做
    愛要怎麼算啊」、「還是我跟妳買一萬！做愛送」等語。被
    告見狀，立即（12時35分）提供自己的手機門號（00000000
    00號）給告訴人。告訴人則於12時46分向被告表示已匯7,25
    0元，復在雙方談論高鐵（嘉義到桃園）班次時，告訴人於1
    3時6分傳送匯款2,000元之明細給被告（警卷20至23頁、偵
    卷51至55頁、59頁）。又從被告上開手機之通聯紀錄觀之，
    被告於當日12時36分有與告訴人（告訴人之手機號碼詳見警
    卷7頁之警詢筆錄）通話約4分鐘（偵卷65頁）。由上可知，
    被告當日確有向告訴人表示要販賣安眠藥，待確認告訴人匯
    第1筆款項後，立即以親人過世為由，要求告訴人多買一點
    ，並以身分不詳之女子照片引誘告訴人從事性交易。隨後雙
    方以手機通話後，告訴人便再匯第2筆買安眠藥之費用及第3
    筆被告搭乘高鐵之費用。顯然被告當時已明確答應要坐高鐵
    到桃園與告訴人見面交易，並已預先收受上揭費用。
  ㈢雙方達成上開協議後，被告在告訴人於13時7分詢問是否已出
    門時，答稱正在開車，趕不上13時36分的車，要趕14時的車
    ，復於13時47分表示「要上車了」、「在停車」等語，隨後
    對於告訴人詢問「2點的車做得到嗎」時，明確回稱「車上
    了」各節，有被告與告訴人間之LINE對話截圖在卷可憑（警
    卷19頁、偵卷55頁）。是以，被告與告訴人達成上開協議後
    ，不但向告訴人表示已開車前往高鐵，之後更明確表示已經
    坐上14時之高鐵班次。
  ㈣實際上，被告當日未坐高鐵前往桃園與告訴人見面之事實，
    業據被告坦認在卷（本院卷101頁）。又當告訴人於15時3分
    起至15時34分止，多次撥打電話給被告時，被告亦拒絕接聽
    ，致告訴人無法與被告取得聯繫乙節，則有卷附之手機截圖
    2紙為證（警卷17頁、20頁）。由此顯見，被告當時根本無
    意與告訴人進行交易。加以被告到庭自陳自己拿不到安眠藥
    等語（本院卷100頁），可見被告事實上亦無法販賣安眠藥
    給告訴人。況且，被告係傳送身分不詳之女子照片（有裸露
    胸部）引誘告訴人從事性交易，已係欺騙告訴人，自無從讓
    告訴人與照片上之女子為性行為。凡此種種，均一再顯示被
    告根本無意也無法滿足告訴人購買安眠藥、從事性行為等需
    求，竟仍向告訴人收取購買安眠藥、搭乘高鐵之費用，自屬
    對告訴人為詐欺取財之行為，殆無疑義。
  ㈤被告雖以前詞置辯，惟查，被告乃係在無法滿足告訴人購買
    安眠藥、從事性行為需求之情形下，積極要求告訴人多買一
    些安眠藥，並主動對告訴人稱「老公」，復傳送裸露胸部之
    女子照片，以吸引告訴人從事性交易等情，已如前所述，則
    被告辯稱是因為猶豫要不要賣告訴人安眠藥及從事性行為，
    才未與告訴人見面交易云云，即屬無稽。另實務上，其實不
    乏在犯罪過程中，使用自己所有之手機、交通工具犯案之例
    子，在詐欺相關犯罪中，主動販售自己的金融帳戶供詐欺集
    團使用、甘願當容易被監視器拍到而被檢警鎖定之專職車手
    者，亦不在少數。故縱使被告係提供自己的金融帳戶從事本
    案詐欺犯行，亦無從基此認定其無詐欺之犯意，被告此部分
    所辯，不足以採。
  ㈥綜上所述，本案事證明確，被告犯行洵堪認定，應依法論科
    。
四、論罪科刑：
  ㈠核被告所為，係犯刑法第339條第1項之詐欺取財罪。被告基
    於單一決意，在時間、空間密接下，接續為相同犯行，且侵
    害同一法益，依一般健全觀念，難以強行分開，以包括一行
    為予以評價，較為合理，應論以接續犯一罪。
  ㈡被告前因行使偽造私文書案件，經本院以106年度嘉簡字第84
    0號判處有期徒刑3月確定，甫於107年9月5日徒刑易科罰金
    執行完畢，此有臺灣高等法院被告前案紀錄表在卷可按，其
    於5年以內，故意再犯本案有期徒刑以上之罪，為累犯。按
    司法院釋字第775號解釋意旨，構成累犯者，若不分情節，
    基於累犯者有其特別惡性及對刑罰反應力薄弱等立法理由，
    一律加重最低本刑，於不符合刑法第59條所定要件之情形下
    ，致生行為人所受之刑罰超過其所應負擔罪責的個案，其人
    身自由因此遭受過苛之侵害部分，對人民受憲法第8條保障
    之人身自由所為限制，不符憲法罪刑相當原則，且牴觸憲法
    第23條比例原則。於此範圍內，在有關機關依該解釋意旨修
    正刑法第47條前，為避免發生上述罪刑不相當之情形，法院
    就該個案應依該解釋意旨，裁量是否加重最低本刑。細繹之
    ，祗在法院認為依個案情節應量處最低法定刑，否則若再依
    累犯規定加重其刑，則有違罪刑相當原則，又無法適用刑法
    第59條酌量減輕其刑規定的情形，法院始應依該解釋意旨裁
    量不予加重最低本刑，而宣告最低法定刑，並非謂法院絕對
    不得依累犯規定加重其刑（最高法院109年台上字第2886號
    判決、109年台上字第2595號刑事判決意旨參照）。本院審
    酌被告構成累犯之前案，雖與本案罪名不同，但依其在本案
    之犯罪情節，並無該解釋意旨所指應量處最低法定刑之情事
    （見下述量刑部分），已難認不得依法加重其刑。況且，本
    案之罪名為5年以下有期徒刑之罪，非屬最低法定本刑有期
    徒刑6月之罪，縱依累犯加重最低度刑，實難認會使人身自
    由遭受過苛之侵害，而有罪刑不相當之情形（即不會因有無
    加重最低度刑，而有得否易科罰金之差異）。從而，本院認
    本案依刑法第47條第1項累犯規定對被告加重其刑，應符司
    法院釋字第775號解釋意旨。
  ㈢本院審酌被告：⑴高職畢業之智識程度；⑵無業，自陳經濟狀
    況不好；⑶除上述構成累犯之犯罪前科，為免重複評價，不
    予審酌外，其另有竊盜、違反著作權等案件，有臺灣高等法
    院被告前案紀錄表在卷可佐，素行難謂良好；⑷所為致告訴
    人受有14,350元損害之犯罪情節；⑸已將騙得之款項全數返
    還告訴人（見本院卷107頁之玉山銀行存款回條影本）；⑹犯
    後否認犯行等一切情狀。本院認量處如主文所示之刑，並諭
    知易科罰金之折算標準，應屬適當。
五、被告向告訴人騙得之款項，業已全數返還告訴人，已如前所
    述，故依刑法第38條之1第5項規定，不予宣告沒收，附此敘
    明。
據上論斷，應依刑事訴訟法第299條第1項前段，刑法第339條第1
項、第47條第1項、第41條第1項前段，刑法施行法第1條之1第1
項，判決如主文。
本案經檢察官陳睿明提起公訴、檢察官陳志川到庭執行職務
中　　華　　民　　國　　110 　年　　5 　　月　　20　　日
                  刑事第三庭    審判長法  官  吳育霖
                                      法  官  方宣恩
                                      法  官  張佐榕
以上正本證明與原本無異。
如不服本判決，應於判決送達後20日內向本院提出上訴狀（應附
繕本）。告訴人或被害人如對於本判決不服者，應具備理由請求
檢察官上訴，其上訴期間之計算係以檢察官收受判決正本之日期
為準。
中　　華　　民　　國　　110 　年　　5 　　月　　20　　日
                                      書記官　王嘉祺
附錄本判決論罪科刑法條全文
中華民國刑法第339條第1項
意圖為自己或第三人不法之所有，以詐術使人將本人或第三人之
物交付者，處5年以下有期徒刑、拘役或科或併科50萬元以下罰
金。